臺灣高雄地方法院刑事判決　　　　　　　96年度訴字第1978號
公　訴　人　臺灣高雄地方法院檢察署檢察官
被　　　告　甲○○
　　　　　　　　　　　2樓
上列被告因毒品危害防制條例案件，經檢察官提起公訴（96年度
毒偵字第5500號），被告為有罪之陳述，本院合議庭裁定由受命
法官行簡式審判程序，判決如下：
    主    文
甲○○施用第一級毒品，累犯，處有期徒刑壹年，減為有期徒刑
陸月，如易科罰金，以新台幣壹仟元折算壹日。
    事    實
一、甲○○前於民國89間因施用毒品案件，經本院先後以89年度
    毒聲字第9173號、90年度毒聲字第164 號、90年度毒聲字第
    3360號裁定送觀察勒戒、強制戒治、停止戒治付保護管束，
    於90年6 月22日停止戒治出所；再因施用毒品案件，經本院
    先後以92年度毒聲字第1800號、92年度毒聲字第6738號裁定
    送強制戒治、停止戒治付保護管束，於92年12月1 日停止戒
    治出所，並於93年5 月28日保護管束期滿未經撤銷，視為強
    制戒治執行完畢。再因竊盜、毒品危害防制條例案件，經本
    院以92年度簡字第1483號、臺灣高等法院高雄分院以92年度
    上訴字第1572號判決，各判處有期徒刑4 月、9 月確定，再
    經定應執行刑1 年確定，於92年12月18日入監執行，於93年
    11月18日縮刑期滿執行完畢，翌（19）日出監（構成累犯）
    。詎其猶不知悔改，於強制戒治執行完畢釋放5 年內，復基
    於施用第一級毒品海洛因之犯意，於95年12月10日下午2時
    15分許為警採尿前回溯24小時內某時（不含警力拘束時間）
    ，在不詳地點，施用第一級毒品海洛因1 次。嗣於95年12月
    10日上午10時40分許，為警查獲，經採尿送驗結果，呈毒品
    海洛因代謝後之嗎啡陽性反應，始知上情。
二、案經高雄縣政府警察局林園分局移送臺灣高雄地方法院檢察
    署檢察官偵查起訴。
    理    由
壹、證據能力部分：
一、就卷附之列管毒品人口尿液檢體採集送驗對照表1 份書面資
    料，為上開機關公務員依法令規定偵查犯罪、採尿送驗時，
    於其職務上所製作之紀錄文書，檢察官、被告均表示無意見
    ，且並無顯有不可信之情況，而與待證事實有關聯性，屬於
    刑事訴訟法第159 條之4 第1 款所定之紀錄文書，認均具有
    證據能力。
二、次就卷附之正修科技大學超微量研究科技中心96年2 月6 日
    出具濫用藥物尿液檢驗報告1 份，係上開公司受移送機關囑
    託檢驗被告尿液，本於其檢驗專業按科學精密儀器及方法檢
    驗後所製作、出具，其可信度甚高，屬於可信之特別情況下
    製作之紀錄文書、證明文書，依刑事訴訟法第159 條之4 第
    3 款規定，認有證據能力。
貳、實體部分：
一、訊據被告否認有施用第一級毒品犯行，辯稱：警員帶伊採尿
    程序有瑕疵，當時警員並沒有貼封條，伊有去私人公司檢驗
    沒有反應，且伊自出監後就沒有施用毒品了等語。惟查：
  (一)被告為警查獲而經採尿送驗之事實，有列管毒品人口尿液檢
    體採集送驗對照表1 份在卷可稽，且經證人即乙○○○○於
    本院審理中具結證稱：（封條是被告自己貼？）不是，是伊
    等在被告面前貼的，封條上面被告有按指紋；（貼完之後是
    否請被告按指印？）有，封條是先簽好名字之後，再貼上他
    所排放的尿瓶；（這些程序是否在被告面前完成？）是；（
    當時有幾個嫌疑人在採尿？）只有被告1 個人，被告排尿後
    將瓶子直接交給伊，伊接手就直接封緘；採尿時被告精神狀
    況很好，外觀上無法看出他有施用毒品跡象；是另一同案陳
    耀章說他們2 人要一起去買毒品，陳耀章警詢筆錄有說要去
    買毒品，當天2 人一起被查獲，被告還沒有採；陳耀章先採
    尿，他採完尿有馬上封緘，採尿後已經先走了等語明確（參
    本院卷第41至43頁），對照被告於本院審理中坦承：採尿時
    警察拿2 個瓶子，叫伊自己排尿，伊是先採尿，之後才作筆
    錄，做完筆錄另一位警員就叫伊回去等語（參本院卷第24、
    44、45頁），對照被告於警詢陳述：「（尿液是否親自排放
    、封緘及簽名捺印？）警方提供2 個空瓶內之尿液，是伊親
    自排尿、封緘及簽名捺印沒錯」等語（參警卷第1 頁反面）
    ，可知被告確實自己排尿後將尿瓶交給警員貼上封條，再為
    警詢筆錄之製作，採尿程序並無瑕疵可言。再被告雖辯稱：
    警詢筆錄並非證人林建志詢問製作、林建志警員是否在場伊
    沒有注意得等語，惟參諸證人林建志於本院證稱：筆錄是伊
    製作，由伊1 人訊問、製作筆錄，因為警訊筆錄是制式格式
    等語明確（參本院卷第43頁）；又對照警詢筆錄之紀錄人確
    為「林建志」，而警詢筆錄亦載明被告陳述「（你有無繼續
    施用毒品的傾向？）沒有，好幾年沒有施用毒品了」等語（
    參警卷第1 頁反面），與被告於本院所辯情節相符，堪認警
    詢筆錄係乙○○○○按被告自由意志陳述所記載無訛，是被
    告採尿及警詢之程序並無瑕疵，被告上開辯詞與事實不符。
  (二)再被告為警查獲，經採尿送驗後，呈毒品海洛因代謝後之嗎
    啡陽性反應，有台灣檢驗科技股份有限公司出具之濫用藥物
    尿液檢驗報告1 紙附卷可佐。且查：(1)海洛因施用入人體後
    水解還原成嗎啡，再循嗎啡之代謝方式排出體外，業據行政
    院衛生署藥物食品檢驗局73藥檢壹字第030211號函說明綦詳
    。又海洛因係嗎啡經化學合成之半人工合成品，毒性倍於嗎
    啡，其經吸食或施打入人體，經新陳代謝作用又分解成嗎啡
    ，故海洛因在進入人體後，均以嗎啡型態排於尿液中，故於
    吸食或施打海洛因者尿液中，可檢出嗎啡陽性反應，業經憲
    兵司令部80年5 月7 日以（80）鑑驗字第1746號函示明確。
    (2)再前揭尿液檢驗報告載明係以GC／MS方法（氣相層析質譜
    儀分析法）作為確認檢驗之方式，而該方法之原理係檢品經
    氣化後，通過層析管分離純化，再將純化後之成分循序送入
    質譜儀做個別鑑定。因質譜儀所測定之圖譜，在化學上被公
    認具有指紋特性，故可據以完全判定該檢品係為何種化合物
    ，若以氣相層析質譜儀分析法（GC／MS）作藥物及其代謝產
    物之定性及定量分析，幾乎不會有偽陽性反應產生，此有台
    北榮民總醫院83年4 月7 日以83北總內字第3059號函釋明確
    。(3)準此，被告尿液經以氣相層析質譜儀分析法檢驗，既呈
    嗎啡陽性反應，且上開檢驗報告所載檢出濃度「7326 NG/ML
    」，遠高於標準閥值濃度「300NG/ML」，顯見被告確有在上
    揭時間施用毒品海洛因之行為甚明，是被告否認施用上開毒
    品之詞，與卷內積極證據有悖，不足採信。
二、按犯毒品危害防制條例第10條之施用第一、二級毒品罪者，
    檢察官應先將被告送勒戒處所觀察、勒戒，經觀察、勒戒後
    ，認有繼續施用毒品之傾向者，應令入強制戒治處所施以強
    制戒治，並為不起訴之處分。又觀察、勒戒執行完畢釋放後
    ，5 年內再犯第10條施用毒品之罪，檢察官應依法追訴，毒
    品危害防制條例第20條、第23條規定甚明。本件被告前因多
    次施用毒品案件，經本院先後以89年度毒聲字第9173號、90
    年度毒聲字第164 號、第3360號裁定送觀察勒戒、強制戒治
    、停止戒治付保護管束，於90年6 月22日停止戒治出所；再
    以92年度毒聲字第1800號、第6738號裁定送強制戒治、停止
    戒治付保護管束，於92年12月1 日停止戒治出所，並於93年
    5 月28日強制戒治執行完畢，有台灣高等法院被告前案紀錄
    表在卷足參，其於上開強制戒治戒斷後，5 年內再犯本件施
    用毒品案件，依前述規定應予論罪科刑。
三、次按海洛因，為毒品危害防制條例第2 條第2 項第1 款，依
    其成癮性、濫用性及對社會危害性所分級管制之第一級毒品
    。核被告甲○○所為，係犯毒品危害防制條例第10條第1 項
    之施用第一級毒品罪。被告持有第一級毒品海洛因後進而施
    用，其持有之低度行為，應為施用之高度行為所吸收，不另
    論罪。再被告前因竊盜、施用毒品等案件，先後經本院以92
    年度簡字第1483號、臺灣高等法院高雄分院以92年度上訴字
    第1572號判決，各判處有期徒刑4 月、9 月確定，並定應執
    行刑1 年確定後入監執行，於93年11月18日縮刑期滿執行完
    畢，有台灣高等法院被告前案紀錄表在卷足參，其於有期徒
    刑執行完畢後，5 年以內再故意犯本件有期徒刑以上之罪，
    依刑法第47條第1 項規定，構成累犯，應予加重其刑。爰審
    酌被告前因多次施用毒品案件，經送觀察、勒戒、強制戒治
    、判刑執行完畢後，仍不愛惜機會戒除毒癮，再為本件犯行
    ，顯見被告不知悔改施用毒品之惡習，且犯後飾詞否認犯行
    ，態度欠佳，惟念其施用毒品係戕害自身健康，並未危害他
    人等一切情狀，量處如主文所示之刑，以資懲儆。又被告本
    件犯罪時間係95年12月10日前回溯24小時內，在中華民國九
    十六年罪犯減刑條例所定基準日96年4 月24日之前，符合同
    條例之減刑條件，爰予減如主文所示之刑，並參酌被告犯罪
    情節、警詢家境勉持等情，諭知易科罰金之折算標準以新台
    幣1 千元折算1 日。
據上論結，應依刑事訴訟法第299 條第1 項前段，毒品危害防制
條例第10條第1 項，刑法第11條前段、第47條第1 項、第41條第
1 項前段，中華民國九十六年罪犯減刑條例第2 條第1 項第3 款
、第7 條、第9 條，刑法施行法第1 條之1 第1 項，判決如主文
。
本案經檢察官洪期榮到庭執行職務。
中　　華　　民　　國　　96　　年　　8 　　月　　22　　日
                  刑事第二庭  審判長法　官  邱永貴
                                    法  官  何佩陵
                                    法　官  李昆南
以上正本，係照原本作成，證明與原本無異。
如不服本判決，應於送達後10日內，向本院提出上訴狀。
中　　華　　民　　國　　96　　年　　8 　　月　　22　　日
                                    書記官  黃美玲
附錄本判決論罪之法條：
毒品危害防制條例第10條第1項
施用第一級毒品者，處 6 月以上 5 年以下有期徒刑。
